【裁判字號】    98,交聲,391
【裁判日期】    981214
【裁判案由】    違反道路交通管理處罰條例聲明異議
【裁判全文】
臺灣花蓮地方法院交通事件裁定         98年度交聲字第391號
原處分機關  交通部公路總局臺北區監理所花蓮監理站
異  議  人
即受處分人  乙○○
上列異議人即受處分人因違反道路交通管理處罰條例案件，對於
交通部公路總局臺北區監理所花蓮監理站民國98年10月30日所為
之處分（處分案號：花監違字第裁44-P00000000號），聲明異議
，本院裁定如下：
    主  文
原處分撤銷。
乙○○汽車駕駛人，行經有號誌管制之交通路口闖紅燈，處罰鍰
新臺幣貳仟柒佰元，並記違規點數參點。
    理  由
一、原處分意旨略以：本件異議人即受處分人乙○○於民國98年
    10月8日上午11時25分許，駕駛車牌號碼LD-3102號之自用小
    客車，沿花蓮縣瑞穗鄉台九線由東往西方向行駛，於台九線
    261 公里與東興路口前遇正常運作號誌燈已變換為紅燈，仍
    繼續行駛而闖紅燈，經花蓮縣警察局鳳林分局以異議人違反
    道路交通管理處罰條例第53條第1 項汽車駕駛人行經有燈光
    號誌管制之交岔路口闖紅燈之規定，掣開花警交字第P00000
    000 號違反道路交通管理事件通知單舉發，嗣經原處分機關
    於98年10月30日以異議人違反道路交通管理處罰條例第53條
    第1項之規定，裁處異議人罰鍰新臺幣（下同）2,700元等語
    。
二、異議意旨略以：異議人駕駛上開自小客車，行經台九線 261
    公里路段時，因該路段與東興路口有二段式紅綠燈設置，異
    議人經過第一個路口後，於第二個路口之號誌燈由黃燈轉為
    紅燈時，即已於路口前停車，異議人當時有對現場執勤員警
    提出抗議，且要求閱覽員警所稱存證用之錄影，但不為接受
    ，並執意開立罰單，故原處分機關所為之處分顯有錯誤，為
    此具狀聲明異議等語。
三、按汽車行駛到交岔路口，其行進、轉彎，應遵守燈光號誌，
    道路交通安全規則第102條第1項第1 款定有明文。又汽車駕
    駛人，行經有燈光號誌管制之交岔路口闖紅燈者，處 1,800
    元以上5,400元以下罰鍰；汽車駕駛人有違反同條例第53 條
    規定之情形者，除依該條處罰鍰外，並予記違規點數3 點，
    道路交通管理處罰條例第53條第1項、第63條第1項第3 款分
    別定有明文。訊據異議人固不否認於前揭時、地行經該路口
    ，惟矢口否認有闖紅燈之行為，並以上開情詞為辯。惟查：
  (一)異議人於前揭時、地駕駛系爭自小客車未依規定停車等候紅
    燈逕自闖越之事實，有上開舉發違反道路交通管理事件通知
    單影本、花蓮縣警察局鳳林分局98年10月28日鳳警交字第09
    800143 35號函影本及花蓮縣警察局鳳林分局98年11月19 日
    鳳警交字第09800159975號函暨所附交辦單、答辯單各1紙在
    卷可稽，且據證人即舉發本件之執勤員警甲○○到庭具結證
    稱：當時伊等騎摩托車在台九線261 公里由西向東方向執行
    交通稽查巡邏任務，因該路口常有車禍，故伊等都會特別留
    意有無違規情事，嗣伊等經過源興街口，於距離異議人違規
    位置60公尺處，看到異議人駕駛LD-3102 號自小客車，行經
    台九線與東興路口時已經變紅燈，異議人的車子才闖進東興
    路口，伊見狀即將摩托車停下來，攔停異議人；當時伊等確
    實要在該地點取締違規，因異議人違規當時還來不及裝設錄
    影器材，伊當天沒有跟異議人說有照相等語綦詳（見本院卷
    第22至24頁），暨提出違規路段現場圖1紙（見本院卷第 26
    頁）加以佐證，而從現場圖所示位置，應可清晰觀察到該路
    口之號誌轉換，其於距路口60公尺處攔車進行舉發，違規車
    輛之目標應顯著、特定，衡情應無錯誤舉發之可能，是證人
    甲○○上開證述目擊違規情形，顯有相當之可信性。又按警
    員係代表國家執行道路交通安全與秩序之維護及舉發違規行
    為之公務員，其依法製單舉發違反道路交通管理處罰條例所
    列之違規事實，本質上為行政處分，係公務員基於職務上權
    力，依法就特定之具體事件所為具公法上效果之單方行政行
    為，自具一定之公信力，且一般執行警員就交通違規取締受
    有專門訓練，對於道路使用人之動態具有較高之注意，誤判
    之可能性不高，故除非有充份之事證足認該等執行公權力之
    公務員認知之事實有誤或有違法失職之情事，否則本院認為
    應以值勤員警所認知之事實為可信，而採為判斷之依據。
  (二)至異議人辯稱員警舉發未具照片或錄影一節，本案員警雖未
    能提出蒐證照片、錄影加以佐證，惟交通違規常係一瞬間突
    發之行為，此為眾所周知之事，是警員執行勤務時，如無法
    就一瞬間突發之交通違規行為，即時以其他更為明確方式取
    證，自應信賴舉發警員親眼目睹之證言。是如無其他證據顯
    示舉發警員有誤認或故意構陷之情事時，自難僅以舉發警員
    無法提出其他證據佐證，即遽認其所述不可採信。況本件證
    人為執勤警員，與異議人素不相識，亦無任何怨隙，衡情應
    無刻意捏造舉發素不相識、毫無冤仇之異議人，並進而甘冒
    偽證之罪責，於法院調查中到庭具結後為虛偽之陳述，以羅
    織誣陷異議人之可能或必要。是異議人以本件違規並無其他
    證據可資佐證，而否認有違規之行為，洵不足採。
四、綜上所述，異議人於前述時地駕駛自小客車闖紅燈之違規事
    實甚明，則除應依道路交通管理處罰條例第53條第1 項規定
    裁處異議人2,700元之罰鍰，並依同條例第第63條第1項第 3
    款規定記違規點數3 點。原處分機關未依上開規定裁處，而
    僅依同條例第53條第1項，裁處罰鍰2,700元，難謂允洽。本
    件異議人異議所執各節雖無理由，但原處分既有上述不當之
    處，本院自應將原處分撤銷，以異議人有違反道路交通管理
    處罰條例第53條第1項裁處罰鍰2,700元，並記違規點數3 點
    ，以資適法。
據上論斷，依道路交通案件處理辦法第20條，裁定如主文。
中    華    民    國    98    年    12    月    14    日
                  交通法庭      法  官  陳月雯
上列正本證明與原本無異。
如對本裁定不服，應於送達後5 日內，向本院提出抗告狀（應抄
附繕本）。
中    華    民    國    98    年    12    月    14    日
                                書記官


司法院資訊處製作；財團法人民間司法改革基金會備份。
